臺灣嘉義地方法院刑事判決
110年度原金訴字第12號
110年度原金訴字第14號
公  訴  人  臺灣嘉義地方檢察署檢察官
被      告  安汝芸
指定辯護人  本院公設辯護人張家慶
上列被告因加重詐欺等案件，經檢察官提起公訴（臺灣嘉義地方
檢察署110年度偵字第6343、6866號）、追加起訴（臺灣嘉義地
方檢察署110年度偵字第7419號）及移送併辦（臺灣雲林地方檢
察署110年度偵字第5490號），嗣於本院準備程序中，就被訴事
實為有罪之陳述，經本院告知簡式審判程序意旨，並聽取當事人
之意見後，合議庭裁定由受命法官獨任進行簡式審判程序，判決
如下：
    主  文
甲○○犯如附表編號一至四所示之罪，各處如附表編號一至四「主
文」欄所示之刑。
未扣案之犯罪所得新臺幣陸仟元沒收，於全部或一部不能沒收或
不宜執行沒收時，追徵其價額。
    事  實
一、甲○○於民國110年4月24日，在臉書見徵求外勤人員之廣告，
    遂與廣告所載、LINE暱稱為「雯茹」之人聯繫，「雯茹」自
    稱為果菜水產運銷有限公司人員，要求甲○○與主管即LINE暱
    稱為「劉偉傑」之人聯繫，「劉偉傑」告知甲○○其工作內容
    為提供自身帳戶來收取貨款，甲○○聽聞上開工作內容，可預
    見「劉偉傑」、「雯茹」為詐騙集團成員，其依指示提供自
    身帳戶號碼、提領其內款項後交回款項，將成為遂行詐欺取
    財犯行之車手，並會產生遮斷金流之效果，竟仍於110年5月
    8日同意參與前揭工作（所犯參與組織罪部分，另經臺灣桃
    園地方法院以110年度原金訴字第13號判決判處徒刑），並
    意圖為自己不法之所有，與「劉偉傑」、「雯茹」及所屬詐
    騙集團成員分別基於三人以上共同詐欺取財及洗錢之犯意聯
    絡，由甲○○先提供其所申辦之臺灣銀行嘉義分行帳號000000
    000000號帳戶（下稱臺灣銀行帳戶）、華南商業銀行嘉義分
    行帳號000000000000號帳戶（下稱華南商銀帳戶）、臺灣土
    地銀行虎尾分行000000000000號帳戶之帳戶號碼予「劉偉傑
    」以供他人可匯款至上開帳戶內，再由詐騙集團成員分別於
    附表編號一至四所示時間，以附表編號一至四所示方式，詐
    騙丙○○、丁○○、乙○○、蕭○○，致其等均陷於錯誤而分別依指
    示，丙○○、丁○○、乙○○將如附表編號一至三所示款項匯款至
    臺灣銀行帳戶內，蕭○○則將如附表編號四所示款項匯款至華
    南商銀帳戶內。「劉偉傑」於確認款項匯入後，使用LINE指
    示甲○○於附表編號一至四所示時間、地點，提領如附表編號
    一至四「提款時間、地點、金額」欄所示款項（丙○○、丁○○
    、乙○○、蕭○○遭詐騙之時間、地點、手法、匯款之時間、地
    點、金額及甲○○提領之時間、地點、金額，均詳如附表所示
    ）。甲○○於提領如附表編號四所示款項後，於110年5月11日
    中午12時40分許，在嘉義市○區○○街000號前，將扣除報酬新
    臺幣（下同）3,000元後剩餘之39萬7,000元，依「劉偉傑」
    之指示交予真實姓名年籍不詳、自稱為「陳專員」之詐騙集
    團成員。又於提領如附表編號一至三所示款項後，於110年5
    月11日下午1時15分許，在嘉義市西區中央第一商場附近，
    將扣除報酬3,000元後剩餘之33萬7,000元，依「劉偉傑」之
    指示交予「陳專員」，使該詐騙所得款項此後之流向不明而
    隱匿特定犯罪所得之去向。嗣丙○○、丁○○、乙○○、蕭○○相繼
    察覺有異，報警處理，始循線查悉上情。
二、案經丙○○、丁○○、乙○○訴由嘉義市政府警察局第一分局、丙○○訴由嘉義市政府警察局第二分局、臺中市政府警察局豐原
    分局、蕭○○訴由臺南市政府警察局第五分局報告臺灣嘉義地
    方檢察署檢察官、臺灣雲林地方檢察署檢察官偵查起訴、追
    加起訴及移送併辦。
    理  由
一、本案被告甲○○所犯係死刑、無期徒刑、最輕本刑為3年以上
    有期徒刑以外之罪，其於準備程序中就被訴事實為有罪之陳
    述，經本院告知簡式審判程序之旨，並聽取當事人之意見後
    ，合議庭裁定由受命法官獨任進行簡式審判程序。又依刑事
    訴訟法第273條之2、同法第159條第2項之規定，簡式審判程
    序不適用傳聞法則有關限制證據能力之相關規定，合先敘明
    。
二、前揭事實，業據被告於本院準備程序及審理時均坦承不諱（
    見本院110年度原金訴字第12號卷【下稱本院原金訴字卷】
    第145至148、220頁），並經證人即告訴人丙○○（見嘉市警
    二偵字第1100702422號卷【下稱警Ａ卷】第6至8頁）、丁○○
    （見嘉市警一偵字第1100005402號卷【下稱警Ｂ卷】第12至1
    3頁）、乙○○（見警Ｂ卷第15至16頁）、蕭○○（見南市警五偵
    字第1100424336號卷【下稱追加警卷】第15至16頁）於警詢
    時證述明確，復有華南商銀帳戶之客戶資料整合查詢、臺灣
    銀行帳戶之存摺存款歷史明細查詢、客戶基本資料、存摺存
    款歷史明細批次查詢、丙○○之匯款委託書/取款憑條、與詐
    騙集團成員之LINE對話紀錄、臺灣銀行帳戶之客戶往來明細
    查詢單、監視錄影器翻拍照片、丁○○之郵政跨行匯款申請書
    、行動電話通話紀錄翻拍照片、乙○○之網路銀行活存明細翻
    拍照片、與詐騙集團成員之LINE對話紀錄、臉書廣告翻拍照
    片、被告與「雯茹」、「劉偉傑」之LINE對話紀錄、蕭○○與
    詐騙集團成員之LINE對話紀錄、新臺幣匯款申請書等件在卷
    可稽（見警Ａ卷第16至19、19-3至19-4、33至36頁，警Ｂ卷第
    20至21、34至35、40至50頁，追加警卷第17至19、23至25、
    35至36頁，110年度偵字第6343號卷【下稱偵Ｃ卷】第45至15
    7頁），被告上開任意性自白核與事實相符，應堪採信。本
    案事證明確，被告之犯行均堪認定，均應依法論科。
三、論罪科刑：
　㈠核被告所為，均係犯刑法第339條之4第1項第2款之三人以上
    共同詐欺取財罪及洗錢防制法第14條第1項之洗錢罪。
　㈡被告與「劉偉傑」、「雯茹」及所屬詐騙集團成員間，就如
    附表編號一至四所示三人以上共同詐欺取財及洗錢之犯行，
    有犯意聯絡及行為分擔，均應論以共同正犯。
　㈢檢察官以110年度偵字第5490號移送併辦部分，與本案起訴如
    附表編號一所示部分之犯罪事實完全相同，為事實上同一案
    件，本院已併予審究。
　㈣就附表編號一至四所示部分，被告均是以一行為觸犯三人以
    上共同詐欺取財及洗錢之二罪名，為想像競合犯，應依刑法
    第55條之規定，均從一重之三人以上共同詐欺取財罪處斷。
　㈤被告如附表編號一至四所示4次犯行，被害人不同，犯意個別
    ，行為互殊，應分論併罰。
　㈥犯洗錢防制法第14條、第15條之罪，在偵查或審判中自白者
    ，減輕其刑，洗錢防制法第16條第2項定有明文。查被告就
    附表編號一至四所示洗錢罪，於本院審理時均已自白，業如
    前述，固均符合上開減刑之規定，然刑罰評價對象，乃行為
    本身；想像競合犯係一行為觸犯數罪名，為避免對同一行為
    過度及重複評價，刑法第55條前段規定「從一重處斷」。又
    刑法第33條及第35條僅就刑罰之主刑，定有輕重比較標準，
    因此上揭「從一重處斷」，僅限於「主刑」，法院應於較重
    罪名之法定刑度內，量處適當刑罰（最高法院108年度台上
    大字第2306號裁定意旨參照），經查，被告上開行為應依想
    像競合犯之關係，均以主刑較重之三人以上共同詐欺取財罪
    加以處斷，業如前述，則本院自應在刑法第339條之4第1項
    第2款之三人以上共同詐欺取財罪之法定刑度內，量處刑罰
    即屬已足，無庸再依上開洗錢防制法之規定，減輕其刑，惟
    仍得於量刑上作為對被告有利之考量，附此敘明。
　㈦爰以行為人之責任為基礎，審酌被告於本案前已有因提供帳
    戶資料予他人使用而犯幫助詐欺取財罪，經本院判處拘役30
    日，此有臺灣高等法院被告前案紀錄表在卷可稽（見本院原
    金訴字卷第15至17頁），應能知悉詐騙行為對他人所造成之
    危害，竟又以前揭方式參與詐騙集團之詐欺取財行為，聽從
    集團成員之指示提供自身帳戶予被害人匯款，加以提領贓款
    後交予詐騙集團成員，不僅造成被害人財產上損失，亦隱匿
    詐騙所得贓款之去向，形成金流斷點，使詐騙集團成員更易
    於確保詐騙所得，降低犯罪成本，助長詐騙犯行之氾濫，破
    壞正當經濟秩序及人際間之信任關係，所為實值非難，惟念
    及被告犯後終能坦承犯行，態度尚可，兼衡被告參與詐欺取
    財及洗錢犯行之方式、其雖非詐騙集團之首腦人物，仍擔負
    使詐欺取財犯行遂行之重要任務、於本院審理時自承大學肄
    業、離婚、育有3名未成年子女、目前在檳榔攤工作之生活
    狀況（見本院原金訴字卷第222頁）、被告為中低收入戶，
    此有雲林縣二崙鄉公所中低收入戶證明書在卷可稽（見偵Ｃ
    卷第169頁），可見其經濟狀況不佳，應得為有利於其之量
    刑考量、被告雖與丁○○、蕭○○達成調解，然並未依約給付賠
    償款項，對於與丙○○、乙○○調解之事亦未積極處理，此有調
    解筆錄、電話記錄等件在卷可稽（見本院原金訴字卷第163
    至164、167至175、225至227頁）、本案被害人之人數有4人
    、被害人遭詐騙之金額、方式、被告獲得之報酬（如後述）
    等一切情狀，分別量處如附表「主文」欄所示之刑，以示懲
    儆。又被告除本案之外，尚有另案經法院判處徒刑，此有臺
    灣高等法院被告前案紀錄表在卷可稽（見本院原金訴字卷第
    15至17頁），是被告有數罪併罰之另案而有與本案合併定應
    執行刑之可能，參酌最高法院110年度台抗大字第489號裁定
    意旨，爰不就被告所犯本案各罪合併定應執行刑，附此敘明
    。
　㈧被告於本院審理時供稱：其每提領1個人的款項可以拿取1,00
    0元之報酬等語（見本院原金訴字卷第220頁），又「劉偉傑
    」於110年5月11日上午11時13分以LINE告知被告華南商銀帳
    戶內已匯入40萬元（即如附表編號四所示款項），並指示臨
    櫃提領37萬元，再至自動櫃員機提領2萬7,000元，並稱剩餘
    3,000元為薪資，其中2,000元為車資補貼。又於同日中午12
    時54分以LINE告知被告臺灣銀行帳戶內已匯入34萬元（即如
    附表編號一至三所示款項），並指示臨櫃提領31萬元、再至
    自動櫃員機提領2萬7,000元，並稱剩餘3,000元為3筆薪資等
    情，有LINE對話紀錄在卷可稽（見偵Ｃ卷第125、135頁），
    與被告上開供稱每提領1個人的款項可以拿取1,000元等語相
    符，堪認被告提領如附表編號一至四所示款項後轉交予詐騙
    集團成員，可以獲得4,000元之報酬，另有拿取2,000元之車
    資，是被告之犯罪所得合計為6,000元，此部分之犯罪所得
    並未扣案，亦未實際合法發還被害人，爰依刑法第38條之1
    第1項前段、第3項之規定，諭知沒收，併諭知於全部或一部
    不能沒收或不宜執行沒收時，追徵其價額。
據上論斷，應依刑事訴訟法第273條之1第1項、第299條第1項前
段，判決如主文。
本案經檢察官周欣潔提起公訴，檢察官黃煥軒移送併辦，檢察官
蔡英俊追加起訴，檢察官徐鈺婷到庭執行職務。
中　　華　　民　　國　　111 　年　　9 　　月　　21　　日
　　　　　　　　　刑事第二庭　法　官　官怡臻
以上正本證明與原本無異。
如不服本判決應於收受判決後20日內向本院提出上訴書狀，並應
敘述具體理由；其未敘述上訴理由者，應於上訴期間屆滿後20日
內向本院補提理由書（均須附繕本）「切勿逕送上級法院」。告
訴人或被害人如對於本判決不服者，應具備理由請求檢察官上訴
，其上訴期間之計算係以檢察官收受判決正本之日期為準。
中　　華　　民　　國　　111 　年　　9 　　月　　21　　日
　　　　　　　　　　　　　　　書記官　李彥廷
附表：
編號 被害人 犯罪事實 被害人匯款時間、地點 提款時間、地點、金額 主文  一 丙○○ 詐騙集團成員於110年5月5日晚間8時30分許，撥打電話予丙○○，自稱為丙○○之友人馬嘉樂，佯稱要從紐西蘭返台云云，又以LINE暱稱「福氣」與丙○○聊天，於110年5月11日，佯稱在隔離期間不方便匯款，希望借款，隔離完畢即可還錢云云，致丙○○陷於錯誤，依指示匯款右列金額至臺灣銀行帳戶。再由甲○○提領如右列①至②所示金額後交予「陳專員」。 於110年5月11日上午10時57分，在臺北市○○區○○路0段000號之臺北富邦銀行○○分行，臨櫃匯款15萬元至臺灣銀行帳戶。 ①於110年5月11日下午1時10分許，在嘉義市○區○○路000號之臺灣銀行○○分行，臨櫃提款31萬元。 ②於110年5月11日下午1時14分，在嘉義市○區○○路000號之臺灣銀行○○分行所設置之自動櫃員機，提領3萬元。 甲○○犯三人以上共同詐欺取財罪，處有期徒刑壹年肆月。 二 丁○○ 詐騙集團成員於110年5 月10日上午9時許，撥打電話予丁○○，自稱為丁○○之外甥，又於110年5月11日上午10時30分撥打電話予丁○○，佯稱在網路訂貨，因金額過大無法支付，希望可以借款云云，致丁○○陷於錯誤，依指示匯款右列金額至臺灣銀行帳戶內。再由甲○○提領如右列①至②所示金額後交予「陳專員」。 於110年5月11日上午11時17分，在臺南市○區○○路0號之臺南○○路郵局，臨櫃匯款9萬元至臺灣銀行帳戶內。  甲○○犯三人以上共同詐欺取財罪，處有期徒刑壹年參月。 三 乙○○ 詐騙集團成員於110年5月11日上午11時30分許，撥打LINE電話予乙○○，自稱為乙○○之友人劉秀枝，佯稱一早急著出門拿錯包包，因簽約急需用錢，希望能夠借款云云，致乙○○陷於錯誤，依指示轉帳右列⒈至⒉所示金額至臺灣銀行帳戶。再由甲○○提領如右列①至②所示金額後交予「陳專員」。 ⒈於110年5月11日中午12時7分，使用網路銀行，轉帳5萬元至臺灣銀行帳戶。 ⒉於110年5月11日中午12時10分，使用網路銀行，轉帳5萬元至臺灣銀行帳戶。  甲○○犯三人以上共同詐欺取財罪，處有期徒刑壹年參月。 四 蕭○○ 詐騙集團成員於110年5 月9日下午4時29分，以LINE暱稱「Car」將蕭○○加入好友，自稱為蕭○○之姪子，佯稱因經商需用錢，希望可以借款云云，致蕭○○陷於錯誤，依指示匯款右列金額至華南商銀帳戶內。再由甲○○提領如右列所示金額後交予「陳專員」。 於110年5月11日上午10時43分，在臺北市○○區○○○路0段00號之玉山銀行○○分行，臨櫃匯款40萬元至華南商銀帳戶內。 ①於110年5月11日上午11時56分，在嘉義市○區○○路000號之華南商業銀行○○分行，臨櫃提款37萬元。 ②於110年5月11日下午12時34分，在嘉義市○區○○路000號之華南商業銀行○○分行附近之自動櫃員機，提款2萬元、1萬元，合計提領3萬元。 甲○○犯三人以上共同詐欺取財罪，處有期徒刑壹年伍月。 
附錄本案論罪科刑法條：
中華民國刑法第339 條之4
犯第339 條詐欺罪而有下列情形之一者，處1 年以上7 年以下有
期徒刑，得併科1 百萬元以下罰金：
一、冒用政府機關或公務員名義犯之。
二、三人以上共同犯之。
三、以廣播電視、電子通訊、網際網路或其他媒體等傳播工具，
    對公眾散布而犯之。
前項之未遂犯罰之。

洗錢防制法第14條
有第二條各款所列洗錢行為者，處7 年以下有期徒刑，併科新臺
幣5 百萬元以下罰金。
前項之未遂犯罰之。
前二項情形，不得科以超過其特定犯罪所定最重本刑之刑。